最高法院民事裁定                              八十七年度台上字第三○七一號
    上 訴 人  謝發強即祭祀公業謝廷新公嘗管理人
    被上訴人  邱坤火
右當事人間請求返還土地事件，上訴人對於中華民國八十七年三月十日台灣高等法院
第二審判決（八十六年度上字第一三一○號），提起上訴，本院裁定如左：
    主  文
上訴駁回。
第三審訴訟費用由上訴人負擔。
    理  由
按對於第二審判決上訴，非以其違背法令為理由，不得為之。民事訴訟法第四百六十
七條定有明文。依同法第四百六十八條規定，判決不適用法規或適用不當者，為違背
法令。而判決有同法第四百六十九條所列各款情形之一者，為當然違背法令。是當事
人提起上訴，如依民事訴訟法第四百六十八條規定，以第二審判決有不適用法規或適
用法規不當為理由時，其上訴狀或理由書應有具體之指摘，並揭示該法規之條項或其
內容。若係成文法以外之法則，應揭示該法則之旨趣。倘為司法院解釋、或本院之判
例，則應揭示該判解之字號或其內容。如以民事訴訟法第四百六十九條所列各款情形
為理由時，其上訴狀或理由書，應揭示合於該條款之事實。上訴狀或理由書如未依此
項方法表明者，即難認為已對第二審判決之違背法令有具體之指摘，其上訴自難認為
合法。本件上訴人對第二審判決提起上訴，雖以該判決違背法令為由，惟核其上訴理
由狀所載內容，係就原審取捨證據、認定事實之職權行使，及依職權解釋意思表示，
指摘其為不當，並就原審已論斷者，泛言未論斷，而未具體說明其有何不適用法規或
適用法規不當之情形，並揭示該法規之條項或其內容，及合於民事訴訟法第四百六十
九條所列各款之事實，難認對該判決之如何違背法令已有具體之指摘，依首揭說明，
應認其上訴為不合法。末按被上訴人自始抗辯，上訴人於民國五十年間將系爭坐落苗
栗縣銅鑼鄉○○○段三○七號等十一筆土地如第一審判決附圖所示綠色部分出租與訴
外人謝李秀英之兄弟耕作，因其棄耕而轉由伊向上訴人承耕，並承租同所六九八號土
地中之一甲山地造林迄今等語。原審依調查證據為辯論之結果，認被上訴人抗辯為真
實，兩造就系爭土地既有租賃關係存在，在未經合法終止前，被上訴人自非無權占有
，而為上訴人敗訴判決，並不違背法令，併此明。
據上論結，本件上訴為不合法。依民事訴訟法第四百八十一條、第四百四十四條第一
項、第九十五條、第七十八條，裁定如主文。
中      華      民      國    八十七    年     十二     月    三十一    日
                              最高法院民事第五庭
                                  審判長法官  吳  啟  賓
                                        法官  洪  根  樹
                                        法官  謝  正  勝
                                        法官  劉  福  來
                                        法官  黃  熙  嫣
      右正本證明與原本無異
                                              書  記  官
中      華      民      國    八十八    年      一      月    二十一    日
